【裁判字號】    89,訴,1102
【裁判日期】    920221
【裁判案由】    違反臺灣地區與大陸地區人民關係條例等
【裁判全文】
臺灣高雄地方法院刑事判決                        八十九年度訴字第一一二號
    公  訴  人  臺灣高雄地方法院檢察署檢察官
    被      告  丙○○  男七十.
右列被告因違反臺灣地區與大陸地區人民關係條例案件，經檢察官提起公訴（八十九
年度偵字第二七七四號、第四一三九號），本院判決如左：
    主  文
本件公訴不受理。
    理  由
一、公訴意旨略以：被告丙○○於民國八十八年三月間，在大陸受甲○○（俟緝獲後
    審結）之託代其覓某一台灣男子辦理結婚手續入境台灣打工賺錢，代辦手續新台
    幣（下同）六萬元事宜，遂為圖利，於同年四月二十七日返台後，即以前往大陸
    即行給付六萬元為代價，召來無意與大陸地區女子結婚之乙○○（俟到案後審結
    ），再與乙○○、甲○○共同基於以行假結婚真引進之方式非法進入台灣、及使
    公務員將不實之事項登載於其所掌管之文書之共同意思聯絡及行為分擔，由丙○○安排乙○○於八十八年六月四日赴大陸福建省福州市與甲○○謀面，旋乙○○
  與甲○○於八十八年六月間在大陸福州市民政局辦理假結婚之公證手續，甲○○
    並將六萬元交付予丙○○，而後推由明知其與甲○○間之婚姻乃欠缺真正結婚之
    合意為無效之婚姻之乙○○持在大陸地區所製作之「結婚公證書」等文書及「財
    團法人海峽交流基金會之證明書」，共同基於行使公務員登載不實文書之概括犯
    意，在戶政事務所，填具「結婚登記申請書」、「換領身分證登記申請書」申請
    辦理結婚之戶籍登記及乙○○身分證配偶欄之變更登記，致使該管公務員將該不
    實之事項登載於公文書即戶籍登記簿、戶口名簿及乙○○之身分證上（即記載其
    配偶為大陸地區女子甲○○），乙○○並於同日持上述證件及填具內容不實之「
    大地區人民進入台灣地區保證書」，致高雄縣警察局之該管公務員，將此不實之
    事項載於公文書即上開保證書之簽註意見欄上，乙○○再於同日填具「大陸地區
    人民進入台灣地區旅行證申請書」，及檢具上開「大陸地區人民進入台灣地區保
    證書」、上述結婚證書及戶籍登記簿謄本等資料，向內政部警政署入出境管理局
    以配偶來台探親為由，申請大陸地區女子甲○○入境，致內政部警政署入出境管
    理局該管公務員不知有偽而於上開旅行證申請書之公文書上記載不實之事項，而
    發給甲○○入境許可證，而使大陸地區女子甲○○得以合法探視方式掩飾，於八
    十八年九月十日自小港機場非法進入台灣地區，足生損害於戶政事務所、高雄縣
    警察局等對於戶政資料管理及內政部警政署入出境管理局對於入出境管理之正確
    性。
二、丁○○（已審結）與丙○○承前揭犯意，復於八十八年六月間，在大陸受余雲珠
    （俟緝獲後審結）之託代其覓某一台灣男子辦理結婚手續入境台灣打工賺錢事宜
    ，遂為圖營利，於同年七月返台期間，在高雄縣鳳山市國父紀念館附近與居住於
    遊民收容所無業之丁○○認識，丙○○隨即以前往大陸即行給付丁○○三萬元、
    辦理結婚手續後再行給付丁○○三萬元為代價，召來無意與大陸地區女子結婚之
    丁○○，再與丁○○、余雲珠共同基於以行假結婚真引進之方式非法進入台灣、
    及使公務員將不實之事項登載於其所掌管之文書之共同意思聯絡及行為分擔，由
    丙○○安排丁○○於八十八年七月十九日赴大陸福建省福州市與余雲珠謀面，旋
    丁○○與余雲珠於八十八年八月十日在大陸福州市民政局辦理假結婚之公證手續
    ，假結婚後再由余雲珠支付丙○○媒介費用人民幣一萬元，而推後由明知其與余
    雲珠間之婚姻乃欠缺真正結婚之合意為無效之婚姻之丁○○，持「結婚公證書」
    等文書及「財團法人海峽交流基金會之證明書」，共同基於行使公務員登載不實
    文書之概括犯意，於八十八年九、十月間，在戶政事務所，填具「結婚登記申請
    書」、「身分證變更登記申請書」申請辦理結婚之戶籍登記及丁○○身分證配偶
    欄之變更登記，致使該管公務員將該不實之事項登載於公文書即戶籍登記簿、戶
    口名簿及丁○○之身分證上（即記載其配偶為大陸地區女子余雲珠），丁○○並
    於同日持上述證件及填具內容不實之「大陸地區人民進入台灣地區保證書」，致
    高雄縣警察局之該管公務員，將丁○○明知不實之事項載於公文書即上開保證書
    之簽註意見欄上；丁○○再於同日填具「大陸地區人民進入台灣地區旅行證申請
    書」，及檢具上開「大陸地區人民進入台灣地區保證書」、上述結婚證書及戶籍
    登記簿謄本等資料，向內政部警政署入出境管理局以配偶來台探親為由，申請大
    陸地區女子余雲珠入境，致內政部警政署入出境管理局該管公務員不知有偽而於
    上開旅行證申請書之公文書上記載「民國八十八年八月十日結婚」等不實之事項
    ，而發給余雲珠入境許可證，待余雲珠取得「中華民國台灣地區旅行證」後，余
    雲珠再給付人民幣五千元與丙○○，而使大陸地區女子余雲珠得以合法探視方式
    掩飾，於八十八年十一月四日自小港機場非法進入台灣地區，足生損害於戶政事
    務所、高雄縣警察局等對於戶政資料管理及內政部警政署入出境管理局對於入出
    境管理之正確性。嗣因余雲珠入境後，丁○○即帶余雲珠四處找工作，且對余雲
    珠為不當之性行為（未具告訴），余雲珠入境第三天後，即未與丁○○同住，而
    於八十八年十一月底，為警查獲情。因認被告丙○○違反台灣地區與大陸地區人
    民關係條例第十五條第一項規定，而犯有同法第七十九條第一項之非法使大陸地
    區人民進入台灣地區罪嫌及刑法第二百十六條、第二百十四條之行使使公務員登
    載不實之文書罪嫌。
二、按被告死亡者，法院應諭知不受理之判決，刑事訴訟法第三百零三條第五款定有
    明文。經查被告丙○○業於民國九十二年二月二日死亡，有死亡證明書及個人基
    本資料查詢結果各一份在卷可稽，並經，揆諸前開說明，爰不經言詞辯論，逕為
    諭知不受理之判決。
據上論結，應依刑事訴訟法第三百零三條第五款、第三百零七條，判決如主文。
中      華民      國      九十二      年    二    月    二十一    日
                                  臺灣高雄地方法院刑事庭
                                      法  官    涂裕洪
右正本證明與原本無異。
如不服本判決，應於判決送達後十日內，向本院提出上訴狀。
                                      書記官    賴佳慧
中    華    民    國      九十二     年      二     月      二十五      日


司法院資訊處製作；財團法人民間司法改革基金會備份。
